臺灣高等法院刑事判決　　　　　　 94年度上更(二)字第316號
　　上　訴　人　臺灣桃園地方法院檢察署檢察官
　　被　　　告　甲○○
　　選任辯護人　鄒永禎律師
上列上訴人因被告違反懲治盜匪條例等案件，不服臺灣桃園地方
法院88年度訴字第1571號，中華民國94年4月6日第一審判決（起
訴案號：88年度偵字第14815號），提起上訴，經判決後，由最
高法院第2次發回更審，本院判決如下：
    主  文
上訴駁回。
    理  由
一、公訴意旨略以：被告甲○○於民國88年5月4日凌晨零時許，
    與黃郁翔、沈里文（黃、沈2人另案審理）共3人結夥，基於
    意圖為自己不法利益之共同犯意聯絡，尋找搶取財物之目標
    ，而由黃郁翔攜帶具有殺傷力之改造90手槍乙枝、不詳數目
    之子彈（子彈部分無殺傷力）等物，於同日凌晨2時30分許
    ，在桃園縣桃園市○○街42號緣緣卡拉OK前，黃郁翔將上述
    槍彈交付沈里文，再由沈里文及甲○○2人下車，利用被害
    人乙○○鎖車（號碼R7-3927號自用小客車）之機會，持槍
    抵住乙○○背後，毆打後，致使不能抗拒，稱：「我們現在
    正在跑路，要合作一點！」甲○○拿取乙○○鑰匙駕駛上述
    車輛，沈里文（起訴書誤載為黃郁翔）持槍押著乙○○坐在
    後座，搶取乙○○身上所有之現金新台幣（下同）2,800元
    後，復要求乙○○交出身上之金融卡及信用卡，至桃園市○
    ○路一家銀行前，命乙○○下車以金融卡提款，因該提款機
    無法使用致而未得逞，嗣2人又將乙○○挾持至楊梅鎮揚升
    高爾夫球場前，命乙○○脫去身上衣物（只留內褲），見乙
    ○○身上有金項鍊1條及行動電話1支，又命其交付，始將之
    釋放，而將車輛駛離。因認被告甲○○與黃郁翔、沈里文2
    人共同涉犯懲治盜匪條例第5條第1項第1款盜匪罪（強盜取
    財罪）、刑法第302條第1項妨害自由罪等罪嫌。
二、按犯罪事實應依證據認定之，無證據不得認定犯罪事實；又
    不能證明被告犯罪者，應諭知無罪之判決，刑事訴訟法第
    154條第2項、第301條第1項分別定有明文。又刑事訴訟上證
    明之資料，無論其為直接證據或間接證據，均須達於通常一
    般人均不致於有所懷疑，而得確信其為真實之程度，始得據
    為有罪之認定，若其關於被告是否犯罪之證明未能達此程度
    ，而有合理性懷疑之存在，致使無從形成有罪之確信，根據
    「罪證有疑，利於被告」之證據法則，即不得遽為不利於被
    告之認定，亦有最高法院76年台上字第4986號例意旨可資參
    照。
三、查公訴人認被告有上開犯行，係以上開事實業經沈里文、黃
    郁翔供述在卷，核與被害人乙○○指訴情節相符，並有上述
    槍械扣案資佐等為所憑之證據。惟訊據被告甲○○否認有上
    開強盜取財、妨害自由等犯行，辯稱：伊雖認識黃郁翔、沈
    里文2人，但伊在88年5月4日凌晨，並未有與黃郁翔、沈里
    文2人同至桃園市○○街42號緣緣卡拉OK前搶被害人乙○○
    身上的現金2,800元，伊也沒有跟黃郁翔、沈里文2人到過桃
    園市的緣緣卡拉OK前面，伊之前雖有在黃郁翔的檳榔攤工作
    ，但並未領到錢，伊是曾經有向黃郁翔借過錢，而黃郁翔卻
    強押伊，並強迫伊簽本票，也有打過伊，伊不會跟黃郁翔他
    們一起去搶劫，他們只是要陷害伊，伊早在88年4月中旬的
    時候就已經離開他們，沒有再和他們在一起，伊也沒向黃郁
    翔借過槍等語。
四、查被害人乙○○雖指稱其有於上開時、地被2人強財物之事
    實，並指認稱沈里文即其中1人，惟對另1人於警訊中稱「另
    1名負責駕車歹徒體型瘦小、蓄長髮、操國語口音」（核退
    卷第13頁背面），於原審囑託臺灣臺中地方法院法官訊問時
    ，具結稱對被告之照片沒有印象，並稱「有1人可確定搶我
    的財物，名叫沈里文，另1人只看見後腦袋，我無法確定是
    否為照片之人，而且當時那人開車並留長髮，只知個子不高
    ，且身材瘦小」（見原審卷第158頁背面），於原審審理中
    到庭，當庭指認被告稱「我沒有看過在庭的這位被告甲○○
    ，當時搶我的那個比較矮小的人，是留長髮，而且頭髮有染
    色。因我被打之後，我只能坐在後座，所以我只有看到那個
    比較矮小的那個人的背後，因為我沒有看到那個比較矮小的
    人的臉，所以我並沒有辦法確認那個比較矮小的那個人的模
    樣。當時我在車上，有跟他們講了幾句話，那個比較矮小的
    人有回答說，他心情很煩等幾句話，說他也正被通緝中，聽
    他們兩個人的口音，應該都是外省人的口音，因為國語講的
    很標準，沒有客家腔及本省人的腔調，當時我跟他們說我是
    外省人，是外省子弟及眷村子弟，於是那個比較矮小的那個
    人有回應我說，他也是眷村子弟或者是說外省子弟」（原審
    卷第169頁），並稱無法確定被告是否為對其強盜之人及「
    因為現在我感覺被告講話的口音帶有點客家腔調，而且當時
    那個搶我的比較矮小的人在車上只有講幾句話，就是說『我
    很煩』、『我早就被通緝』、『我也是外省人』或者是說『
    我也是眷村子弟』這3句話，我要再跟他多講話的時候，沈
    里文就叫我閉嘴」（同上卷第170至174頁）。依被害人上開
    所述，已難認被告係參與強盜之人。另參之本院被告前案紀
    錄表所載，被告因竊盜罪，於88年1月16日經分案偵查，88
    年7月27日偵查終結提起公訴，經法院判處有期徒刑7月，至
    89年2月9日執行始遭通緝，於本件88年5月4日時，並無通緝
    紀錄，則被害人所稱歹徒中較矮小之人稱其心情很煩，正被
    通緝等語，衡情該歹徒當時應無故意為如此不實之敘述之必
    要，則如此一特徵無訛，亦核與被告之情狀不符。
五、沈里文於警訊及以迄於本院更一審，雖均指稱係被告與之共
    同強盜被害人乙○○財物，黃郁翔亦陳稱被告有向伊借槍及
    伊載被告及沈里文至案發現場後離去等，為被告不利於被告
    之指證。惟查沈里文於警訊中稱係黃郁翔與被告邀其共同犯
    案，槍枝係黃郁翔交給他的云云（88年核退字第1398 號卷
    第3頁背面），於原審則改稱「我那時在後座睡覺，前座有
    人丟槍給我，我不確定到底是誰丟槍給我」、「我有聽甲○
    ○說過，是他借給黃郁翔的」（原審卷第87、88頁），於本
    院更一審證稱「槍枝是當天甲○○於要下車開車門之際拿給
    我用的」（更一審卷第21、37、38頁），其前後所述已不一
    致。而黃郁翔於警訊及原審中稱被告於88年5月初向伊借槍
    （核退卷第8頁、原審卷第78頁），於本院上訴審稱「.. 槍
    枝不是伊親手交給被告甲○○，應是被告自己去檳榔攤拿的
    」（上訴審卷第25頁），前後亦不無出入。對贓車處理經過
    ，沈里文於警訊中稱「我們將被害人趕下車後，甲○○就載
    我返回平鎮市住處」、「但我們將被害人的車停在中壢市中
    央大學正門，甲○○聯絡黃郁翔來載我們」、「我們停在中
    央大學後當日下午，我有看到黃郁翔及甲○○輪流駕駛，5
    月5日下午黃郁翔就告訴我車子已撞到丟棄了」（核退卷第4
    頁），於原審則稱「被害人下車後，甲○○就把車子開到中
    壢的中央大學後門附近，然後我打電話給黃郁翔，叫他開車
    來載我們」、「（辯護人問: 後來黃郁翔有沒有來載你們？
    ）有的」、「後來黃郁翔開車過來載我們回檳榔攤」（原審
    卷第92頁）；惟黃郁翔於警訊中則稱「隔天我有開該自小客
    ，回來時阿森才告訴我該車是贓車」（核退卷第8頁），於
    原審稱「（問: 你開那台車出去時，是在幾月幾日的時候？
    ）正確日期不記得了，大約是在5月4日過了以後2、3天左右
    。我當時出去買早餐的時候，大約是凌晨4、5點的時候」（
    原審卷第79、80頁），並稱沒有再去載被告及沈里文回中壢
    （原審卷第82、83頁），2人前後及相互間之供陳亦不一致
    ，且有矛盾。再查，證人沈里文其前既於警訊中已供稱伊係
    將所得之2千多元、行動電話1支及金項鍊，均交給甲○○，
    當日下午甲○○拿5,000元給伊等詞，卻又於原審法院調查
    中另陳稱該手機（被害人乙○○之行動電話）乃是伊以5,00
    0元賣給伊朋友的，金項鍊好像賣了8,000元，但是用誰的名
    義賣的伊已經忘記了等語，前後的供述詞語內容，亦屬迴異
    。綜上所述，足徵證人沈里文及黃郁翔之供述內容，並非無
    瑕疵可指。又沈里文於更一審稱「我在原審所說甲○○說要
    去收帳，並非事實，因為我當時係為了我官司上的利益才會
    這樣說，事實上應該是我與甲○○2人說好要去搶劫，我們
    是告訴黃郁翔說要去收帳。當時甲○○要向黃郁翔借車，由
    我們2人一起去，可是黃郁翔不借車給我們，所以我們就騙
    他說要去收帳，由黃郁翔開車載我們去現場」（更一審卷第
    37頁），其對警訊筆錄亦稱所述不實在，當時係因黃郁翔向
    警方報告才破案，所以當時是想把黃郁翔拉下水為共犯（更
    一審卷第40頁）。亦見沈里文亦自承其前後有故意為不實之
    供陳之情形，是更難擔保其所為被告有參與強盜犯行之指證
    為真實。又黃郁翔雖陳稱渠等已另案犯強劫而故意殺人罪，
    被判處死刑，如要陷害被告，何不在該案拖被告下水云云，
    然亦難以此表白即認其所陳為真實可信。綜上所述，本件依
    公訴人所舉沈里文、黃郁翔之證述及被害人乙○○之指訴，
    均尚難確切認被告有公訴人所指之犯行。至被告之兄嫂曾致
    松、徐美玲及另證人戴金湖於原審到庭均證稱被告案發之前
    當天，均在甲○○家中，而為被告於本案不在場之有利證明
    。據此，更無足以證明被告有參與本件犯罪，且本件既無確
    切證據證明被告犯罪，則縱上開證人所為被告不在場之證述
    不能證明為真實，亦不能以此而認定被告犯罪，是本件被告
    之犯罪不能證明。
六、原審以被告之犯罪不能證明，對被告為無罪之諭知，核無不
    合。檢察官上訴猶以黃郁翔、沈里文之指證應屬可信及被告
    之兄嫂、母親等之證言為迴護之詞云云，指摘原判決不當，
    為無理由，應駁回其上訴。
據上論斷，應依刑事訴訟法第368條，判決如主文。
本案經檢察官張秋雲到庭執行職務。
中　　華　　民　　國　　94　　年　　8 　　月　　16　　日
　　　　　　　　　刑事第十五庭審判長法　官  蔡永昌
　　　　　　　　　　　　　　　　　  法　官  陳榮和
　　　　　　　　　　　　　　　　　  法　官  蔡國在
以上正本證明與原本無異。
檢察官如不服本判決，應於收受送達後十日內向本院提出上訴書
狀，其未敘述上訴之理由者並得於提起上訴後十日內向本院補提
理由書（均須按他造當事人之人數附繕本）。
                                    書記官  耿鳳君
中　　華　　民　　國　　94　　年　　8 　　月　　16　　日
